【裁判字號】    91,易,1845
【裁判日期】    920331
【裁判案由】    詐欺
【裁判全文】
臺灣高雄地方法院刑事判決                        九十一年度易字第一八四五號
    公  訴  人  臺灣高雄地方法院檢察署檢察官
    被      告  甲○○
    選任辯護人  張永昌
    被      告  乙○○
右列被告因詐欺案件，經檢察官提起公訴（九十年度偵字第二三五七六號），本院判
決如左：
    主  文
甲○○共同連續意圖為自己不法之所有，以詐術使人將本人之物交付，處有期徒刑參
月，如易科罰金，以參佰元折算壹日。
乙○○共同連續意圖為自己不法之所有，以詐術使人將本人之物交付，處拘役參拾日
，如易科罰金，以參佰元折算壹日。
    事  實
一、甲○○、乙○○與自稱「張副總」之不詳姓名成年男子，所組成化名之「威力俱
    樂部」詐欺集團，共同基於意圖為自己不法所有之概括犯意，參與該犯罪集團之
    詐欺行為分擔，利用各家報紙分類廣告刊載徵求男公關之廣告，以詐騙不知情之
    應徵者繳交保證金，並由甲○○、乙○○二人負責出面向應徵者收取保證金，二
    人可抽取每次詐騙金額之十分之一作為報酬；嗣丙○○於民國九十年十二月十一
    日，在自由時報上看見該化名「威力俱樂部」詐欺集團刊載徵求男公關之廣告，
    丙○○即與該犯罪集團內自稱「張副總」不詳姓名之成年男子聯絡，經由「張副
    總」在電話中，向丙○○佯稱應徵男公關需繳交保證金新台幣〔下同〕八千元為
    由，因丙○○急於找工作即不疑有他誤信為真，於十二月十一日十三時許，依「
    張副總」之指示，匯款八千元至「張副總」所有指定供犯罪集團使用「黃萬玨」
    名義0000000號之郵局帳戶內。丙○○匯款後，十二月十三日十一時許，
    「張副總」竟又打電話向丙○○佯稱，與小姐見面尚需支付四萬八千元之車險，
    供作小姐使用公司車輛之車險，並告知有位綽號「小楊」助理會與其接洽云云，
    同出十二月十三日十一時三十分許，丙○○依約定在高雄市漢神百貨前教堂門前
    等候見面。該犯罪集團即指派甲○○、乙○○二人前往，並由甲○○駕駛自小客
    車載乙○○共同前往，由乙○○負責下車與丙○○見面收款，嗣因丙○○已覺有
    異，報警由事先埋伏員警，在高雄市漢神百貨前教堂門口處，逮獲乙○○而詐欺
    未遂，甲○○見狀即駕駛逃離，嗣經警循線查獲。
三、案經高雄市政府警察局三民第一分局報告台灣高雄地方法院檢察署檢察官偵查起
    訴。
    理  由
一、訊據被告甲○○、乙○○固坦承於右揭時地，收取被害人丙○○保證金時為警逮
    捕，惟矢口否認詐欺之犯行，被告乙○○辯稱，「伊受僱於甲○○擔任洗車工，
    老闆叫伊去收錢，伊就去收錢，伊不知道收什麼錢」，被告甲○○則以「張副總
    叫我幫他去漢來飯店收錢，沒有問他原因，不知道要收什麼錢」等詞置辯。
    經查：(一)被害人丙○○於九十年十二月十一日，在自由時報上看見該化名「威力
    俱樂部」詐欺集團刊載徵求男公關之廣告，丙○○即經由電話與該犯罪集團內自
    稱「張副總」不詳姓名之成年男子聯絡，「張副總」在電話中即向丙○○佯稱應
    徵男公關需繳交保證金八千元，丙○○於十二月十一日十三時許，依「張副總」
    之指示，匯款八千元至「張副總」所有指定供犯罪集團使用「黃萬玨」名義00
    00000號之郵局帳戶內，後因丙○○想要求退費，即無法取得聯絡，經查詢
    該匯款帳號人頭帳戶等情，業據被害人丙○○於警、偵及本院訊問中指述綦詳，
    核與證人黃萬玨到庭陳稱：伊身份證遺失，帳戶被申請冒用等語屬實，並有匯款
    款、黃萬玨帳戶申請資料等各一紙附卷可稽，是足認告訴人丙○○確有遭詐欺之
    事實。〔二〕被告乙○○自承「伊是九十年十二月十三日才開始上班，伊工作是
    負責應徵者到飯店等小姐即可，帶一名應徵者可得二千元，當日甲○○開車，伊
    在漢神百貨被查獲時，甲○○即開車逃逸，」「當日即十二月十三日十一時許，
    公司「張副總」打電話給伊，叫伊在高雄市漢神百貨前教堂門前等候丙○○見面
    ，並核對身份，並帶丙○○到漢神百貨內等待「楊小姐」，並要丙○○將錢交付
    楊小姐，等楊小姐拿二千元，即可離開」〔見警訊筆錄〕「伊是要向丙○○收四
    萬元，甲○○是伊老闆，是甲○○叫伊去收的，伊不知道飯店內有無楊小姐」〔
    見本院九十一年十二月三十日訊問筆錄〕；另被告甲○○自承「伊負責載公關助
    理到約定應徵者地點，接收應徵者所交付之保證金，再載公關助理一同離開現場
    ，伊與乙○○共做二次，第一次收保證金二萬元，第二次即被查獲，伊收保證金
    後，即與「張副總」電話連絡，「張副總」會給郵局帳號，伊再依指示將該筆款
    項匯入指定帳號內，每次可收保證金之一成」〔見警訊筆錄〕，「九十年十一月
    下旬「張副總」〔綽號大頭〕打電話叫伊去收錢，每次收錢都有一、二千元車馬
    費，收到錢即匯入他指定帳戶」〔見檢察官九十一年一月十八日訊問筆錄〕「伊
    不知道有無楊小姐之人」〔見本院九十一年十二月三十日訊問筆錄〕；足徵被告
    二人於警訊中所供述情節大致相符，即確實有「張副總」之人，且明知告訴人是
    向「張副總」應徵公關工作，而二人亦知並無所謂「楊小姐」之人在漢來飯店內
    等候，故由甲○○開車帶乙○○接應，再由乙○○下車向丙○○收取四萬元保證
    金，待取得詐得款後，即可離去，是甲○○於在旁見乙○○警查獲時，即開車逃
    離，益見被告甲○○心虛之情，另被告甲○○亦自陳伊曾為「張副總」收取一次
    ，並已依「張副總」指示匯款入指定帳戶內，顯見其等與「張副總」關係密切，
    其等之間已取得一定信任關係，是辯稱不知「張副總」之成年男子為何收錢云云
    ，顯違常情，自無可採。本件事證明確，被告等犯行洵堪認定。
二、核被告甲○○、乙○○前開第一次詐騙告訴人丙○○匯款八千元行為，係犯刑法
    第三百三十九條第一項之詐欺取財罪既遂罪；另一次詐騙四萬元行為，已著手於
    犯罪構成要件之實施，惟尚未發生詐得財物之結果，行為尚屬未遂，所為係犯同
    條第三項之詐欺取財未遂罪。被告就上開犯行，與不詳姓名自稱為「張副總」之
    成年男子，具有犯意聯絡及行為分擔，為共同正犯。被告等先後二次詐欺犯行，
    雖有既遂及未遂之分，惟其行為時間緊接，手法相同，觸犯構成要件相同之罪，
    顯係基於概括之犯意為之，為連續犯，應依刑法第五十六條之規定論以一罪，並
    依法加重其刑。爰審酌被告甲○○明知「張副總」係詐騙集團之人，因獲利甚高
    ，一次即可取得二千元左右之報酬，竟夥同其經營洗車業務之員工乙○○共同參
    與向被害人收取詐騙金錢之業務，二人犯罪後仍飾詞圖卸，拒不供出「張副總」
    之人，又本次行騙之金額僅得款八千元，且被告甲○○尚無前科，此亦有台灣高
    等法院被告全國前案紀錄表及台灣高雄地方法院檢察署刑案資料查註紀錄表各一
    份在卷可佐；被告乙○○因配合其老闆甲○○始加入本次詐財行為等一切情狀，
    量處如主文所示之刑，並諭知易科罰金之折算標準，以資儆懲。
據上論斷，應依刑事訴訟法第二百九十九條第一項前段、刑法第二十八條、第五十六
條、第三百三十九條第一項、第四十一條第一項，罰金罰鍰提高標準條例第一條前段
、第二條，判決如主文。
中      華      民      國    九十二    年      三      月    三十一    日
                                  臺灣高雄地方法院刑事第一庭
                                          法  官  陳  銘  珠
右正本證明與原本無異。
如不服本判決，應於判決送達後十日內，向本院提出上訴狀。
                                          書記官  謝  群  育
中      華      民      國    九十二    年      三      月    三十一    日
參考法條：
中華民國刑法第三百三十九條
 (普通詐欺罪)
意圖為自己或第三人不法之所有，以詐術使人將本人或第三人之物交付者，處五年以
下有期徒刑、拘役或科或併科一千元以下罰金。
以前項方法得財產上不法之利益或使第三人得之者，亦同。
前二項之未遂犯罰之。


司法院資訊處製作；財團法人民間司法改革基金會備份。
